臺灣高雄地方法院民事判決　　　　　　　100年度訴字第378號
原　　　告　黃榮都
被　　　告　李重智即山洋冷凍機材料行
訴訟代理人　李威璋
　　　　　　李雅萍
上列當事人間請求清償債務事件，本院於民國100 年4 月12日言
詞辯論終結，判決如下：
    主      文
原告之訴駁回。
訴訟費用由原告負擔。
    事實及理由
一、原告主張：被告於民國91年5 月5 日向原告借款新臺幣（下
    同）80萬元（下稱系爭借款），並簽發票據號碼254720、25
    4722號、付款人均為高雄市第三信用合作社前鎮分社、金額
    分別為20萬元、60萬元之支票2 紙交予原告收執，原告已交
    付借款80萬元予被告，詎原告屆期提示票據未獲兌現，經催
    討後，被告僅向原告清償20萬元，尚有60萬元未清償，原告
    復以存證信函催告被告於收受後15日內清償，被告亦未清償
    ，為此依消費借貸之法律關係，提起本訴，並聲明：被告應
    給付原告60萬元及自99年12月30日起至清償日止按週年利率
    百分之5 計算之利息。
二、被告則以：伊雖曾向原告借款80萬元，惟兩造就80萬元之借
    款債務，已於92年4 月30日以20萬元成立和解，伊已交付20
    萬元予原告收受，原告不得再請求伊清償60萬元等語，資為
    抗辯。並聲明：原告之訴駁回。
三、兩造不爭執事實：
  (一)被告於91年5 月5 日向原告借款80萬元，並簽發票據號碼25
    4720、254722號、付款人均為高雄市第三信用合作社前鎮分
    社、金額分別為20萬元、60萬元之支票2 紙交予原告收執，
    原告已交付借款80萬元予被告。
  (二)被告於92年4月30日向原告清償20萬元。
四、本件爭點：
  (一)兩造就系爭借款債務是否於92年4 月30日成立和解？若有，
    和解之效力為何？
  (二)原告請求被告給付60萬元及法定遲延利息，有無理由？
五、得心證理由：
  (一)兩造就系爭借款債務是否於92年4 月30日成立和解？若有，
    和解之效力為何？
    1.按當事人互相表示意思一致者，無論其為明示或默示，契
      約即為成立；稱和解者，謂當事人約定，互相讓步，以終
      止爭執或防止爭執發生之契約，民法第153 條、第736 條
      分別定有明文。又按和解契約合法成立，兩造當事人即均
      應受該契妁之拘束，縱使一造因而受不利益之結果，亦不
      得事後翻異，更就和解前之法律關係再行主張，最高法院
      19年上字第1964號判例可資參照。
    2.經查：
      (1)被告抗辯兩造就系爭借款債務已於92年4 月30日成立和
        解乙節，並提出和解收據為憑（本院卷第28頁），原告
        亦自陳於和解收據簽名等語（本院卷第36頁），則和解
        收據之真正，應可認定。觀之和解收據記載「李重智先
        生積欠黃榮都新台幣捌拾萬元正，今同意折讓只交付新
        臺幣貳拾萬元正，即同時和解成立」等語，且經兩造簽
        名，堪認兩造就和解收據所載之內容，已有合意。原告
        雖謂當初係被告友人表示被告之財產已不足全部清償債
        務，若不以20萬元和解，將來可能無法受償，伊始簽立
        和解收據云云，然此情僅係原告同意和解之動機，其意
        思表示尚不因此而無效。被告抗辯兩造就系爭借款債務
        已於92年4 月30日成立和解，自屬足採。
      (2)依和解收據記載「李重智先生積欠黃榮都新台幣捌拾萬
        元正，今同意折讓只交付新臺幣貳拾萬元正，即同時和
        解成立」等語之文義，原告既同意折讓，只由被告交付
        20萬元即成立和解。則兩造成立和解之效力為原告同意
        被告以20萬元清償系爭借款債務，並拋棄其餘60萬元借
        款債權，堪予認定。
  (二)原告請求被告給付60萬元及法定遲延利息，有無理由？
    兩造就系爭借款債務於92年4 月30日成立和解，原告同意被
    告以20萬元清償系爭借款債務，並拋棄其餘60萬元之借款債
    權，已如前所認定。被告於和解成立當日交付20萬元予原告
    ，亦為兩造不爭執之事實。原告既已拋棄60萬元之借款債權
    ，自不得再向被告請求給付60萬元及法定遲延利息，原告之
    請求，核屬無理。
六、綜上所述，原告依據消費借貸之法律關係，請求被告給付60
    萬元及法定遲延利息，並無理由，應予駁回。
七、據上論結，本件原告之訴為無理由，依民事訴訟法第78條，
    判決如主文。
中    華    民    國  100     年    4     月    27    日
                  民事第三庭    法  官  陳宛榆
以上正本係照原本作成。
如對本判決上訴，須於判決送達後20日內向本院提出上訴狀。如
委任律師提起上訴者，應一併繳納上訴審裁判費。
中    華    民    國  100     年    4     月    28    日
                                書記官  周耿瑩